臺灣臺東地方法院刑事判決　　　　　　　　96年度易字第52號
公　訴　人　臺灣臺東地方法院檢察署檢察官
被　　　告　丙○○
輔　佐　人　丁○○
指定辯護人　本院公設辯護人甲○○
上列被告因竊盜案件，經檢察官提起公訴（95年度偵字第137號）
被告於準備程序中就被訴事實為有罪之陳述，經告知被告簡式審
判程序之旨，並聽取當事人之意見後，本院合議庭裁定由受命法
官獨任進行簡式審判程序，判決如下：
    主  文
丙○○竊盜，處有期徒刑參月，如易科罰金，以新臺幣壹仟元折
算壹日。並於刑之執行完畢或赦免後，令入相當處所，施以監護
壹年。
    事  實
一、丙○○因中度智力障礙、戀物癖、現實感差及衝動性人格特
    徵等心智缺陷，致其辨識行為違法之能力顯著降低，而基於
    意圖為自己不法之所有之集合犯意，先後為下列犯行：
    (一)於民國九十五年三月間某日之日間，潛入戊○○位於臺東
      縣臺東市○○路一七三巷二十三號二樓住宅之後陽台（侵
      入住宅部分未據告訴），竊取戊○○所有晾置於該處之女
      用內褲五件及黑色裙子三件得逞，價值合計約新臺幣（下
      同）三千元。
    (二)自九十五年八月間起迄九十六年一月五日上午九時二十三
      分止，多次於日間潛入己○○位於同縣臺東市○○路一七
      三巷十九號三樓住宅之後陽台（侵入住宅部分未據告訴）
      ，竊取己○○所有晾置於該處之女用衣褲，合計竊取女用
      內褲四十四件、睡衣三件及外褲一件得逞，價值共約一萬
      元。
    (三)自九十五年十二月三十日上午十一時迄九十六年一月五日
      止，先後四次於日間潛入庚○○○位於同縣臺東市○○路
      一七三巷二十一號二樓住宅之後陽台（侵入住宅部分未據
      告訴），竊取庚○○○所有晾置於該處之女用衣褲，合計
      竊取女用內褲十二件得逞，價值共約六百元。嗣於九十六
      年一月五日上午九時二十三分許，丙○○再度潛入前揭(二)
      所示己○○之住宅後陽台欲竊取女用衣物時，經己○○當
      場查覺報警處理，經警持本院核發之搜索票搜索丙○○位
      於臺東市○○街六十六巷五號之住處，查獲上開女用衣物
      ，而悉上情。
二、案經臺東縣警察局臺東分局報請臺灣臺東地方法院檢察署檢
    察官偵查起訴。
    理  由
一、程序方面：
  (一)按被告因智能障礙無法為完全之陳述，於審判中未經選任辯
    護人者，審判長應指定公設辯護人或律師為其辯護；又被告
    或犯罪嫌疑人因智能障礙無法為完全之陳述者，應有其配偶
    、直系或三親等內旁系血親或家長、家屬、其法定代理人或
    其委任之人或主管機關指派之社工人員為輔佐人陪同在場，
    刑事訴訟法第三十一條第一項前段、第三十五條第五項、第
    一項分別定有明文。查本件被告丙○○因中度智力障礙無法
    為完全之陳述（詳下述），亦未選任辯護人，已由本院指定
    公設辯護人為其辯護，並由其父親丁○○為輔佐人陪同出庭
    應訊，合先敘明。
  (二)按除被告所犯為死刑、無期徒刑、最輕本刑為三年以上有期
    徒刑之罪或高等法院管轄第一審案件者外，於第一次審判期
    日前之準備程序進行中，被告先就被訴事實為有罪之陳述時
    ，審判長得告知被告簡式審判程序之旨，並聽取當事人、代
    理人、辯護人及輔佐人之意見後，裁定進行簡式審判程序，
    刑事訴訟法第二百七十三條之一第一項定有明文。經核本件
    被告所犯係死刑、無期徒刑、最輕本刑為三年以上有期徒刑
    以外之罪，其於準備程序中就被訴事實為有罪之陳述，經法
    官告知簡式審判程序之旨，並聽取公訴人、被告、輔佐人及
    辯護人之意見後，本院爰依首揭規定，合議裁定由受命法官
    獨任進行簡式審判程序，合先敘明。
二、認定犯罪事實所憑之證據及理由：
  (一)被告於警詢、偵訊及本院審理中之自白。
  (二)證人即被害人戊○○、己○○、庚○○○於警詢中之證述。
  (三)證人即被告之父丁○○於警詢中之證述。
  (四)卷附臺東縣警察局臺東分局搜索筆錄、扣押物品目錄表及馬
    偕醫院九十六年五月二十九日馬院東醫乙字第○九六○○○
    二二八八號函附之被告精神鑑定報告書各一份、現場圖及贓
    物認領保管單各三紙、照片九幀。
  (五)綜上，足見被告自白與事實相符，事證明確，其犯行堪予認
    定。
三、論罪科刑之理由：
  (一)核被告所為，係犯刑法第三百二十條第一項之普通竊盜罪。
  (二)另查本院經輔佐人聲請，將被告送馬偕紀念醫院臺東分院進
    行精神鑑定結果，認被告之人格特徵具有戀物癖異常，有該
    院九十六年五月二十九日馬院東醫乙字第○九六○○○二二
    八八號函附之被告精神鑑定報告書一份在卷可佐，且參以被
    告本案多次犯行均係竊取女用衣褲，顯具有戀物成癮之病患
    人格特質，含有「習慣性」反覆為同一竊盜行為之意涵，是
    其多次犯行應屬集合犯之習慣犯，以一罪論（而被告最後行
    為時已在九十五年七月一日刑法修正施行後，已無庸比較新
    舊法）。
  (三)又被告經精神鑑定結果，認其於犯罪行為時屬精神耗弱狀態
    ，其辨識行為違法或辨識行為之能力有顯著減低之程度，有
    前揭鑑定報告書可憑，且被告於本案警詢、偵訊及本院訊問
    時，就為何涉犯竊盜犯行之應答狀況，確有不易理解、表達
    困難之情形（見警卷第一、二頁調查筆錄、偵卷第八、九頁
    訊問筆錄、本院卷第二十、三十五頁簡式審判筆錄），足認
    其辨識行為違法之能力確顯著降低，於行為時確屬精神耗弱
    狀態無疑，爰依刑法第十九條第二項減輕其刑。
  (四)爰審酌被告行為時之精神狀態、侵入住宅行竊之犯罪情節、
    所竊物品之價值、對社會秩序所生危害等一切情狀，量處如
    主文所示之刑，並諭知易科罰金之折算標準。
  (五)末查被告具有中度智力障礙、戀物癖、現實感差及衝動性人
    格特徵等心智缺陷，致其行為時辨識行為違法之能力顯著降
    低，屬精神耗弱狀態，有前揭鑑定報告書可佐，且參以被告
    本案多次侵入住宅竊取女性私密內衣褲，前亦有妨害風化前
    科（見卷附臺灣高等法院被告前案紀錄表），倘被告未持續
    就渠所患精神方面之病症施以治療，實有再犯相類犯罪及危
    害公共安全之虞，爰依刑法第八十七條第二項前段及第三項
    規定，併諭知其於刑之執行完畢或赦免後，令入相當處所，
    施以監護一年。
四、應適用之法律：
  (一)刑事訴訟法第二百九十九條第一項前段、第二百七十三條之
    一第一項。
  (二)刑法第三百二十條第一項、第十九條第二項、第四十一條第
    一項前段、第八十七條第二項前段、第三項。
本案經檢察官乙○○到庭執行職務。
中　　華　　民　　國　　96　　年　　6 　　月　　29　　日
                  刑事第四庭    法  官  黃珮茹
以上正本證明與原本無異。
如不服本判決，應於判決送達後10日內向本院提出上訴狀（須附
繕本）。
「切勿逕送上級法院」
                                書記官  蕭家玲
中　　華　　民　　國　　96　　年　　7 　　月　　2 　　日
附錄論罪法條：
中華民國刑法第320條
（普通竊盜罪、竊佔罪）
意圖為自己或第三人不法之所有，而竊取他人之動產者，為竊盜
罪，處 5 年以下有期徒刑、拘役或 5 百元以下罰金。
意圖為自己或第三人不法之利益，而竊佔他人之不動產者，依前
項之規定處斷。
前二項之未遂犯罰之。
